---
title: "Laporan Statistik Deskriptif"
output:
  html_document
params:
  data: NULL
---

```{r setup, include=FALSE}
knitr::opts_chunk$set(echo = FALSE, warning = FALSE, message = FALSE)
library(dplyr)
library(ggplot2)
library(knitr)
library(DT)

# Get data
data <- params$data
```

Dataset: Dashboard Demografi Indonesia
Jumlah Observasi: `r nrow(data)`
Jumlah Provinsi:`r length(unique(data$PROVINCENAME))`

Dataset ini berisi informasi demografi dari `r nrow(data)` kabupaten/kota di Indonesia yang tersebar di `r length(unique(data$PROVINCENAME))` provinsi. Data mencakup tiga indikator utama: kemiskinan, pendidikan rendah, dan buta huruf.
```{r}
# Hitung statistik deskriptif untuk 3 variabel utama
desc_stats <- data %>%
  select(POVERTY, ILLITERATE, LOWEDU) %>%
  summarise_all(list(
    N = ~length(.),
    Mean = ~round(mean(., na.rm = TRUE), 4),
    Median = ~round(median(., na.rm = TRUE), 4),
    Min = ~round(min(., na.rm = TRUE), 4),
    Max = ~round(max(., na.rm = TRUE), 4),
    SD = ~round(sd(., na.rm = TRUE), 4),
    Q1 = ~round(quantile(., 0.25, na.rm = TRUE), 4),
    Q3 = ~round(quantile(., 0.75, na.rm = TRUE), 4),
    Skewness = ~round(moments::skewness(., na.rm = TRUE), 4),
    Kurtosis = ~round(moments::kurtosis(., na.rm = TRUE), 4)
  )) %>%
  tidyr::pivot_longer(everything(), names_to = "Statistik", values_to = "Nilai") %>%
  tidyr::separate(Statistik, into = c("Variabel", "Measure"), sep = "_") %>%
  tidyr::pivot_wider(names_from = Measure, values_from = Nilai)

# Tampilkan tabel dengan styling
kable(desc_stats, 
      caption = "Statistik Deskriptif Variabel Utama",
      col.names = c("Variabel", "N", "Rata-rata", "Median", "Min", "Max", "Std Dev", "Q1", "Q3", "Skewness", "Kurtosis")) %>%
  kableExtra::kable_styling(bootstrap_options = c("striped", "hover", "condensed", "responsive"))
```
Interpretasi Statistik Deskriptif

Kemiskinan
```{r}
poverty_stats <- data %>% 
  summarise(
    mean = round(mean(POVERTY, na.rm = TRUE), 2),
    median = round(median(POVERTY, na.rm = TRUE), 2),
    sd = round(sd(POVERTY, na.rm = TRUE), 2),
    min = round(min(POVERTY, na.rm = TRUE), 2),
    max = round(max(POVERTY, na.rm = TRUE), 2)
  )

cat("**Rata-rata persentase penduduk miskin:** ", poverty_stats$mean, "%\n")
cat("**Median:** ", poverty_stats$median, "%\n")
cat("**Standar deviasi:** ", poverty_stats$sd, "%\n")
cat("**Rentang:** ", poverty_stats$min, "% - ", poverty_stats$max, "%\n\n")

if(poverty_stats$mean > poverty_stats$median) {
  cat("**Distribusi:** Condong ke kanan (right-skewed), menunjukkan beberapa daerah memiliki tingkat kemiskinan yang sangat tinggi.\n\n")
} else if(poverty_stats$mean < poverty_stats$median) {
  cat("**Distribusi:** Condong ke kiri (left-skewed), menunjukkan sebagian besar daerah memiliki tingkat kemiskinan rendah.\n\n")
} else {
  cat("**Distribusi:** Relatif simetris.\n\n")
}

cat("**Interpretasi:** Tingkat kemiskinan di Indonesia bervariasi dengan rata-rata ", poverty_stats$mean, "%. Variasi yang cukup besar (SD = ", poverty_stats$sd, "%) menunjukkan adanya kesenjangan antar daerah yang memerlukan perhatian khusus dalam kebijakan pengentasan kemiskinan.\n")
```

Buta Huruf
```{r}
illiterate_stats <- data %>% 
  summarise(
    mean = round(mean(ILLITERATE, na.rm = TRUE), 2),
    median = round(median(ILLITERATE, na.rm = TRUE), 2),
    sd = round(sd(ILLITERATE, na.rm = TRUE), 2),
    min = round(min(ILLITERATE, na.rm = TRUE), 2),
    max = round(max(ILLITERATE, na.rm = TRUE), 2)
  )

cat("**Rata-rata persentase penduduk buta huruf:** ", illiterate_stats$mean, "%\n")
cat("**Median:** ", illiterate_stats$median, "%\n")
cat("**Standar deviasi:** ", illiterate_stats$sd, "%\n")
cat("**Rentang:** ", illiterate_stats$min, "% - ", illiterate_stats$max, "%\n\n")

if(illiterate_stats$mean > illiterate_stats$median) {
  cat("**Distribusi:** Condong ke kanan (right-skewed), menunjukkan beberapa daerah memiliki tingkat buta huruf yang sangat tinggi.\n\n")
} else if(illiterate_stats$mean < illiterate_stats$median) {
  cat("**Distribusi:** Condong ke kiri (left-skewed), menunjukkan sebagian besar daerah memiliki tingkat buta huruf rendah.\n\n")
} else {
  cat("**Distribusi:** Relatif simetris.\n\n")
}

cat("**Interpretasi:** Tingkat buta huruf di Indonesia relatif rendah dengan rata-rata ", illiterate_stats$mean, "%. Namun masih terdapat variasi antar daerah yang perlu mendapat perhatian dalam program literasi.\n")
```
Pendidikan Rendah
```{r}
lowedu_stats <- data %>% 
  summarise(
    mean = round(mean(LOWEDU, na.rm = TRUE), 2),
    median = round(median(LOWEDU, na.rm = TRUE), 2),
    sd = round(sd(LOWEDU, na.rm = TRUE), 2),
    min = round(min(LOWEDU, na.rm = TRUE), 2),
    max = round(max(LOWEDU, na.rm = TRUE), 2)
  )

cat("**Rata-rata persentase penduduk berpendidikan rendah:** ", lowedu_stats$mean, "%\n")
cat("**Median:** ", lowedu_stats$median, "%\n")
cat("**Standar deviasi:** ", lowedu_stats$sd, "%\n")
cat("**Rentang:** ", lowedu_stats$min, "% - ", lowedu_stats$max, "%\n\n")

if(lowedu_stats$mean > lowedu_stats$median) {
  cat("**Distribusi:** Condong ke kanan (right-skewed), menunjukkan beberapa daerah memiliki tingkat pendidikan rendah yang sangat tinggi.\n\n")
} else if(lowedu_stats$mean < lowedu_stats$median) {
  cat("**Distribusi:** Condong ke kiri (left-skewed), menunjukkan sebagian besar daerah memiliki tingkat pendidikan rendah yang rendah.\n\n")
} else {
  cat("**Distribusi:** Relatif simetris.\n\n")
}

cat("**Interpretasi:** Tingkat pendidikan rendah masih cukup tinggi dengan rata-rata ", lowedu_stats$mean, "%. Ini menunjukkan perlunya peningkatan akses dan kualitas pendidikan di seluruh Indonesia.\n")
```
Ringkasan per Provinsi
```{r}
province_summary <- data %>%
  group_by(PROVINCENAME) %>%
  summarise(
    Jumlah_Kabkota = n(),
    Rata_rata_POVERTY = round(mean(POVERTY, na.rm = TRUE), 2),
    Rata_rata_ILLITERATE = round(mean(ILLITERATE, na.rm = TRUE), 2),
    Rata_rata_LOWEDU = round(mean(LOWEDU, na.rm = TRUE), 2),
    .groups = 'drop'
  ) %>%
  arrange(desc(Rata_rata_POVERTY))

# Tampilkan tabel interaktif
DT::datatable(province_summary, 
              caption = "Ringkasan Statistik per Provinsi",
              colnames = c("Provinsi", "Jumlah Kab/Kota", "Kemiskinan (%)", "Buta Huruf (%)", "Pendidikan Rendah (%)"),
              options = list(pageLength = 15, scrollX = TRUE)) %>%
  DT::formatRound(columns = c("Rata_rata_POVERTY", "Rata_rata_ILLITERATE", "Rata_rata_LOWEDU"), digits = 2)
```

