---
title: "Laporan Analisis Varians (ANOVA)"
output: html_document
params:
  anova_type: "oneway"
  variable: "LOWEDU"
  provinces: !r c("DKI JAKARTA", "JAWA BARAT", "JAWA TENGAH")
  alpha: 0.05
  data: NULL
  result: NULL
  posthoc_needed: FALSE
  posthoc_result: NULL
  normality_ok: TRUE
  homogeneity_ok: TRUE
---


```{r setup, include=FALSE}
knitr::opts_chunk$set(echo = FALSE, warning = FALSE, message = FALSE)
library(dplyr)
library(ggplot2)
library(knitr)
library(car)
library(agricolae)
```
Jenis ANOVA: `r if(params$anova_type == "oneway") "One-Way ANOVA" else "Two-Way ANOVA"`
Variabel yang dianalisis:`r params$variable`
Provinsi yang dibandingkan: `r paste(params$provinces, collapse = ", ")`
Tingkat signifikansi: α = `r params$alpha`
```{r}
# Informasi data
var_name <- switch(params$variable,
                   "POVERTY" = "Kemiskinan",
                   "LOWEDU" = "Pendidikan Rendah", 
                   "ILLITERATE" = "Buta Huruf")

total_obs <- nrow(params$data)
num_provinces <- length(params$provinces)
```

Variabel dependen: `r var_name` (`r params$variable`)
Jumlah provinsi: `r num_provinces` provinsi
Total observasi: `r total_obs` kabupaten/kota
Metode: `r if(params$anova_type == "oneway") "One-Way ANOVA" else "Two-Way ANOVA dengan interaksi"`
```{r}
if(params$anova_type == "oneway") {
  cat("**One-Way ANOVA:**\n")
  cat("- **H₀:** μ₁ = μ₂ = μ₃ = ... (Rata-rata", tolower(var_name), "sama di semua provinsi)\n")
  cat("- **H₁:** Minimal ada satu rata-rata yang berbeda\n\n")
} else {
  cat("**Two-Way ANOVA:**\n")
  cat("- **H₀₁:** Tidak ada perbedaan rata-rata", tolower(var_name), "antar provinsi\n")
  cat("- **H₀₂:** Tidak ada perbedaan rata-rata", tolower(var_name), "antar kategori\n")
  cat("- **H₀₃:** Tidak ada interaksi antara provinsi dan kategori\n")
  cat("- **H₁:** Minimal ada satu hipotesis nol yang ditolak\n\n")
}
```
1. Uji Normalitas
```{r}
cat("**Status Normalitas:** ")
if(params$normality_ok) {
  cat("✅ **TERPENUHI** - Semua kelompok berdistribusi normal\n\n")
  cat("**Interpretasi:** Data dari semua kelompok mengikuti distribusi normal, sehingga asumsi normalitas untuk ANOVA terpenuhi.\n\n")
} else {
  cat("❌ **TIDAK TERPENUHI** - Ada kelompok yang tidak berdistribusi normal\n\n")
  cat("**Interpretasi:** Beberapa kelompok data tidak mengikuti distribusi normal. Ini melanggar asumsi ANOVA parametrik.\n\n")
}
```
2. Uji Homogenitas Varians
```{r}
cat("**Status Homogenitas:** ")
if(params$homogeneity_ok) {
  cat("✅ **TERPENUHI** - Varians antar kelompok homogen\n\n")
  cat("**Interpretasi:** Varians antar kelompok relatif sama, sehingga asumsi homogenitas varians untuk ANOVA terpenuhi.\n\n")
} else {
  cat("❌ **TIDAK TERPENUHI** - Varians antar kelompok tidak homogen\n\n")
  cat("**Interpretasi:** Varians antar kelompok berbeda secara signifikan. Ini melanggar asumsi homogenitas varians ANOVA.\n\n")
}
```
Statistik Deskriptif
```{r}
if(params$anova_type == "oneway") {
  summary_stats <- params$data %>%
    group_by(PROVINCENAME) %>%
    summarise(
      n = n(),
      Mean = round(mean(get(params$variable), na.rm = TRUE), 3),
      SD = round(sd(get(params$variable), na.rm = TRUE), 3),
      Min = round(min(get(params$variable), na.rm = TRUE), 3),
      Max = round(max(get(params$variable), na.rm = TRUE), 3),
      .groups = 'drop'
    )
  
  kable(summary_stats, 
        col.names = c("Provinsi", "n", "Rata-rata", "Std. Deviasi", "Minimum", "Maksimum"),
        caption = paste("Statistik Deskriptif", params$variable, "per Provinsi"))
        
} else {
  cat_var <- paste0(params$variable, "_CAT")
  summary_stats <- params$data %>%
    group_by(PROVINCENAME, get(cat_var)) %>%
    summarise(
      n = n(),
      Mean = round(mean(get(params$variable), na.rm = TRUE), 3),
      SD = round(sd(get(params$variable), na.rm = TRUE), 3),
      .groups = 'drop'
    )
  names(summary_stats)[2] <- "Kategori"
  
  kable(summary_stats,
        col.names = c("Provinsi", "Kategori", "n", "Rata-rata", "Std. Deviasi"),
        caption = paste("Statistik Deskriptif", params$variable, "per Provinsi dan Kategori"))
}
```
Hasil ANOVA
```{r}
if(!is.null(params$result)) {
  anova_summary <- summary(params$result)
  anova_table <- anova_summary[[1]]
  
  cat("**Tabel ANOVA:**\n\n")
  print(kable(anova_table, digits = 4, caption = "Hasil Analisis Varians"))
  
  # Interpretasi hasil
  p_values <- anova_table[["Pr(>F)"]]
  
  cat("\n**Keputusan dan Interpretasi:**\n\n")
  
  if(params$anova_type == "oneway") {
    p_value <- p_values[1]
    
    if(p_value < params$alpha) {
      cat("✅ **TOLAK H₀** (p-value =", format(p_value, scientific = TRUE), "< α =", params$alpha, ")\n\n")
      cat("**Kesimpulan:** Terdapat perbedaan yang signifikan dalam rata-rata", tolower(var_name), "di antara provinsi yang dianalisis.\n\n")
      cat("**Interpretasi Praktis:** Kondisi", tolower(var_name), "tidak homogen antar provinsi. Diperlukan kebijakan yang disesuaikan dengan kondisi spesifik masing-masing provinsi.\n\n")
    } else {
      cat("❌ **GAGAL TOLAK H₀** (p-value =", format(p_value, scientific = TRUE), "> α =", params$alpha, ")\n\n")
      cat("**Kesimpulan:** Tidak terdapat perbedaan yang signifikan dalam rata-rata", tolower(var_name), "di antara provinsi yang dianalisis.\n\n")
      cat("**Interpretasi Praktis:** Kondisi", tolower(var_name), "relatif homogen antar provinsi. Dapat menggunakan pendekatan kebijakan yang seragam.\n\n")
    }
    
  } else {
    p_province <- p_values[1]
    p_category <- p_values[2]
    p_interaction <- p_values[3]
    
    cat("**Efek Provinsi:**\n")
    if(p_province < params$alpha) {
      cat("✅ **SIGNIFIKAN** (p =", format(p_province, scientific = TRUE), ")\n")
      cat("Ada perbedaan rata-rata", tolower(var_name), "antar provinsi.\n\n")
    } else {
      cat("❌ **TIDAK SIGNIFIKAN** (p =", format(p_province, scientific = TRUE), ")\n")
      cat("Tidak ada perbedaan rata-rata", tolower(var_name), "antar provinsi.\n\n")
    }
    
    cat("**Efek Kategori:**\n")
    if(p_category < params$alpha) {
      cat("✅ **SIGNIFIKAN** (p =", format(p_category, scientific = TRUE), ")\n")
      cat("Ada perbedaan rata-rata", tolower(var_name), "antar kategori.\n\n")
    } else {
      cat("❌ **TIDAK SIGNIFIKAN** (p =", format(p_category, scientific = TRUE), ")\n")
      cat("Tidak ada perbedaan rata-rata", tolower(var_name), "antar kategori.\n\n")
    }
    
    cat("**Efek Interaksi:**\n")
    if(p_interaction < params$alpha) {
      cat("✅ **SIGNIFIKAN** (p =", format(p_interaction, scientific = TRUE), ")\n")
      cat("Ada interaksi antara provinsi dan kategori.\n\n")
    } else {
      cat("❌ **TIDAK SIGNIFIKAN** (p =", format(p_interaction, scientific = TRUE), ")\n")
      cat("Tidak ada interaksi antara provinsi dan kategori.\n\n")
    }
  }
}
```

Uji Lanjutan (POS-HOC)
```{r}
if(params$posthoc_needed && !is.null(params$posthoc_result)) {
  cat("**Uji Lanjutan Duncan:**\n\n")
  cat("Karena hasil ANOVA menunjukkan perbedaan yang signifikan, dilakukan uji lanjutan untuk mengetahui kelompok mana yang berbeda.\n\n")
  
  if(params$anova_type == "oneway") {
    if(class(params$posthoc_result)[1] == "group") {
      # Duncan test result
      groups_df <- params$posthoc_result$groups
      groups_df$Provinsi <- rownames(groups_df)
      groups_df <- groups_df[, c("Provinsi", names(groups_df)[1], "groups")]
      names(groups_df)[2] <- "Rata_rata"
      
      kable(groups_df, 
            col.names = c("Provinsi", "Rata-rata", "Kelompok"),
            caption = "Hasil Uji Lanjutan Duncan")
      
      cat("\n**Interpretasi Pengelompokan:**\n")
      cat("- Provinsi dengan huruf yang sama tidak berbeda signifikan\n")
      cat("- Provinsi dengan huruf berbeda menunjukkan perbedaan yang signifikan\n")
      cat("- Semakin jauh urutan huruf, semakin besar perbedaannya\n\n")
    }
  }
  
  cat("**Implikasi Kebijakan:**\n")
  cat("Provinsi yang berada dalam kelompok berbeda memerlukan pendekatan kebijakan yang disesuaikan dengan kondisi spesifik masing-masing daerah.\n\n")
  
} else if(!params$posthoc_needed) {
  cat("**Uji lanjutan tidak diperlukan** karena hasil ANOVA menunjukkan tidak ada perbedaan yang signifikan antar kelompok.\n\n")
}
```
Visualisasi
```{r}
if(params$anova_type == "oneway") {
  p <- ggplot(params$data, aes(x = PROVINCENAME, y = get(params$variable))) +
    geom_boxplot(fill = "lightblue", alpha = 0.7) +
    geom_jitter(width = 0.2, alpha = 0.5, size = 1) +
    labs(
      title = paste("Boxplot", params$variable, "per Provinsi"),
      x = "Provinsi",
      y = paste(params$variable, "(%)")
    ) +
    theme_minimal() +
    theme(
      axis.text.x = element_text(angle = 45, hjust = 1),
      plot.title = element_text(hjust = 0.5, face = "bold")
    )
    
} else {
  cat_var <- paste0(params$variable, "_CAT")
  p <- ggplot(params$data, aes(x = PROVINCENAME, y = get(params$variable), fill = get(cat_var))) +
    geom_boxplot(alpha = 0.7) +
    scale_fill_brewer(type = "qual", palette = "Set2") +
    labs(
      title = paste("Boxplot", params$variable, "berdasarkan Provinsi dan Kategori"),
      x = "Provinsi",
      y = paste(params$variable, "(%)"),
      fill = "Kategori"
    ) +
    theme_minimal() +
    theme(
      axis.text.x = element_text(angle = 45, hjust = 1),
      plot.title = element_text(hjust = 0.5, face = "bold"),
      legend.position = "bottom"
    )
}

print(p)
```
Kesimpulan
```{r}
cat("**Kesimpulan Utama:**\n\n")

if(!is.null(params$result)) {
  anova_summary <- summary(params$result)
  p_values <- anova_summary[[1]][["Pr(>F)"]]
  
  if(params$anova_type == "oneway") {
    if(p_values[1] < params$alpha) {
      cat("1. Terdapat perbedaan yang signifikan dalam", tolower(var_name), "antar provinsi yang dianalisis\n")
      cat("2. Kondisi", tolower(var_name), "tidak homogen di seluruh wilayah\n")
      if(params$posthoc_needed) {
        cat("3. Uji lanjutan menunjukkan pengelompokan provinsi berdasarkan tingkat", tolower(var_name), "\n")
      }
    } else {
      cat("1. Tidak terdapat perbedaan yang signifikan dalam", tolower(var_name), "antar provinsi\n")
      cat("2. Kondisi", tolower(var_name), "relatif homogen di seluruh wilayah yang dianalisis\n")
    }
  } else {
    sig_count <- sum(p_values[1:3] < params$alpha, na.rm = TRUE)
    cat("1. Dari 3 efek yang diuji,", sig_count, "efek menunjukkan signifikansi statistik\n")
    
    if(p_values[1] < params$alpha) {
      cat("2. Efek provinsi signifikan - ada perbedaan antar provinsi\n")
    }
    if(p_values[2] < params$alpha) {
      cat("3. Efek kategori signifikan - ada perbedaan antar tingkat kategori\n")
    }
    if(p_values[3] < params$alpha) {
      cat("4. Efek interaksi signifikan - pola perbedaan kompleks antara provinsi dan kategori\n")
    }
  }
}


```

